臺灣彰化地方法院民事裁定
111年度消債更字第79號
聲  請  人  
即債務人    卓欣怡  
代  理  人  陳銘傑律師（法扶律師）
上列聲請人因消費者債務清理事件聲請更生，本院裁定如下：
    主  文
債務人卓欣怡自中華民國111年8月26日下午16時起開始更生程序
。
命司法事務官進行本件更生程序。
    理    由
一、按協商或調解成立者，債務人不得聲請更生或清算。但因不
    可歸責於己之事由，致履行有困難者，不在此限。第75條第
    2 項所定債務人可處分所得扣除自己及依法應受其扶養者所
    必要生活費用之餘額，連續3 個月低於更生方案應清償之金
    額者，推定有不可歸責於己之事由之規定，於前項但書情形
    準用之。本條例施行前，債務人依金融主管機關協調成立之
    中華民國銀行公會會員，辦理消費金融案件無擔保債務協商
    機制與金融機構成立之協商，準用前二項之規定。消費者債
    務清理條例第151條第7項、第8項及第9項分別定有明文。次
    按，債務人不能清償債務或有不能清償之虞，且無擔保或無
    優先權之債務總額未逾新臺幣（下同）1,200萬元者，於法
    院裁定開始清算程序或宣告破產前，得向法院聲請更生，觀
    諸消費者債務清理條例第3條、第42條第1項規定自明。又法
    院開始更生程序之裁定，應載明其年、月、日、時，並即時
    發生效力。法院開始更生或清算程序後，得命司法事務官進
    行更生或清算程序，必要時得選任律師、會計師或其他適當
    之自然人或法人一人為監督人或管理人，復為同條例第45條
    第1項、第16條第1項所明定。 
二、聲請意旨略以：聲請人積欠無擔保或無優先權債權人之債務
    總額443,527元，前經本院前置調解不成立（本院111年度司
    消債調字第80號）。聲請人從事打零工，每月薪資約20,000
    元，而聲請人每月生活必要支出為14,866元，並已結婚，須
    扶養子女1人每月支出7,973元，而該名子女為身心障礙者，
    每月受有補助3,000元，聲請人已有不能清償債務情事，近3
    年無從事任何投資，聲請前2年內無任何無償行為害及債權
    人之權利，亦未經法院裁定開始清算程序或宣告破產，故聲
    請准予裁定開始更生程序等語。
三、經查：
  ㈠聲請人於本件更生聲請前，業已依中華民國銀行公會會員辦
    理消費金融案件無擔保債務協商機制，而於97年間與最大債
    權銀行中國信託商業銀行成立協商，還款協議為月繳14,263
    元、分60期、年利率9.88%，97年12月起繳款，99年6月30日
    毀諾等情，有中國信託商業銀行股份有限公司民事陳報狀及
    陽信商業銀行股份有限公司民事陳報狀可稽，依前開法條規
    定，聲請人既曾依債務協商機制與金融機構達成協商，其向
    本院聲請更生程序，依法須符合不可歸責於己致履行顯有重
    大困難之事由之要件，方為適法。
　㈡經查，聲請人月薪如以20,000元計算，扣除97年臺灣省每人
    每月最低生活費為9,829元後，僅餘10,171元，足徵聲請人
    確實無力負擔每月應償還協商款項14,263元，堪認聲請人可
    處分所得扣除自己必要生活費用之餘額，已連續3個月低於
    協商方案應清償之金額，依首揭規定，應推定有不可歸責於
    己之事由，致履行有困難，應仍得聲請更生。
　㈢又查，聲請人之主張，業據其提出戶籍謄本、財產及收入狀
    況說明書、債權人債權名單、財團法人金融聯合徵信中心查
    詢當事人綜合信用報告回覆書、全國財產稅總歸戶財產查詢
    清單、108及109年度綜合所得稅各類所得資料清單、調解不
    成立證明書、身心障礙證明等為證，並有本院依職權查詢之
    勞保與就保資料（查無資料）、稅務電子閘門財產所得調件
    明細表；向財政部中區國稅局北斗稽徵所查詢聲請人109、1
    10年度所得資料等在卷可稽。則聲請人其每月薪資20,000元
    ，縱使加上每月受有補助3,000元，然扣除每月生活必要支
    出14,866元及子女扶養費7,973元後，僅餘161元可用於清償
    債務，然聲請人所積欠債務達441,260元以上（已陳報債權
    者，有台新商業銀行股份有限公司108,794元、中國信託商
    業銀行股份有限公司118,692元、陽信銀行股份有限公司38,
    733元、安泰商業銀行股份有限公司102,227元、臺灣新光商
    業銀行股份有限公司23,429元。另聲請人自陳星展商業銀行
    49,385元），已形同無清償能力，此外並無其他較有價值之
    財產可供清償，堪認聲請人確有不能清償債務之情事，又其
    無擔保或無優先權之債務總額亦未逾1,200萬元，復未經法
    院裁定開始清算程序或宣告破產。此外，復查無聲請人有同
    條例第6條第3項、第8條或第46條各款所定駁回更生聲請之
    事由存在。從而，聲請人聲請更生，應予准許，並依前開規
    定命司法事務官進行本件更生程序。
四、爰裁定如主文所示。
中　　華　　民　　國　　111 　年　　8 　　月　 26 　　日
              民事第二庭    法　　　官　陳弘仁
以上正本係照原本作成。
本件不得抗告。
本裁定已於111年8月26日下午16時公告。
中　　華　　民　　國　　111 　年　　8 　　月　 26 　　日
                                書記官　許雅涵